【裁判字號】    95,訴,28
【裁判日期】    950322
【裁判案由】    搶奪
【裁判全文】
臺灣宜蘭地方法院刑事判決                95年度訴字第28號
公  訴  人  臺灣宜蘭地方法院檢察署檢察官
被      告  丙○○
上列被告因搶奪案件，經檢察官提起公訴（94年度偵字第3568號
）及移送併辦（95年度偵字第939號），本院判決如下：
    主  文
丙○○連續意圖為自己不法之所有，而搶奪他人之動產，處有期
徒刑壹年貳月。
    事  實
一、丙○○明知乙○○年事已高，且行動不便，遂於附表所示之
    時間，進入乙○○所開設位於宜蘭縣頭城鎮○○路238號瑞
    和商行內，於拿取擺放於陳列架上如附表所示之物品後，即
    基於意圖為自己不法所有之搶奪概括犯意，趁乙○○行動不
    便，不及防備之際，而公然徒手搶奪乙○○所有、仍在乙○
    ○實力支配範圍如附表所示之物品，並於得手後奪門而出。
    嗣於94年12月19日19時50分乙○○再度遭丙○○搶奪財物後
    報警，始為警於民國94年12月20日11時50分許，在宜蘭縣頭
    城鎮○○路196號附近查獲丙○○，並當場扣得丙○○所搶
    得之贓物米酒空瓶1個，而循線查知上情。
二、案經宜蘭縣警察局礁溪分局報請臺灣宜蘭地方法院檢察署檢
    察官偵查起訴及移送併辦。
    理  由
一、訊據被告丙○○固不否認有於附表所示之時間、地點，拿取
    乙○○如附表所示之物品，復未給付貨款予乙○○，且明知
    乙○○行動不便之事實（見本院卷第27、47頁；宜蘭地檢署
    95年度偵字第939號卷第17頁），惟矢口否認有何搶奪犯行
    ，並辯稱「我拿走東西時，都有向老闆說要賒帳，並不是搶
    奪。」云云，然查：上揭犯罪事實，業據證人即被害人乙○
    ○於警詢、檢察官偵訊及本院審理時證述「94年12月19日晚
    上7時50分左右，被告到我開的雜貨店要拿肉醬、泡麵、米
    酒，我不肯，我把被告手上的東西拿過來，被告又把東西搶
    過去，就逕自離開，被告拿東西的時候，什麼話都沒有說，
    也沒有說要賒帳，當時只有我一個人在顧店，我行動不方便
    ，雙腳沒有力氣，要扶著東西才能夠緩慢的走動。之前被告
    還曾有39次到店裡拿東西，他進到店裡直接把店裡的東西拿
    走，有時我坐在櫃台裡面說不可以拿，有時我會出來阻擋他
    ，但他還是硬要拿走，我一個人在店裡面，對他沒有辦法，
    這幾次被告都沒有說要賒欠，就把東西拿走了，因為他硬要
    拿走，我有要阻擋被告拿，但我行動不便，來不及阻擋，被
    告就已經離開了，他拿走東西都沒有打我及恐嚇我。被告來
    我店裡幾乎都像是到自己開的店，拿了東西就要走，而且都
    沒有付錢，這39次被告所拿走的東西內容、時間，就如我在
    警察局所說的（註：即如附表編號1至39所示），被告拿走
    東西時我都有看到，所以可以記下來，並不是他把東西拿到
    我面前告訴我叫我記帳。我開的是雜貨店，賣一些酒、煙、
    醬油等等的雜貨，我把所有的物品陳列在店裡，客人要物品
    時，由我拿給他或是跟客人講在哪裡由客人去拿到櫃台結帳
    ，客人付現金給我，我才會把物品給他。」等情綦詳（見本
    院卷第48至52頁、宜蘭地檢署95年度偵字第939號卷第17頁
    、宜蘭縣警察局礁溪分局警礁偵字第09500006609號刑案偵
    查卷第9至17頁，檢察官、被告均同意採用證人於警詢時之
    陳述為本案證據），核與證人甲○○於本院審理時所結證「
    94年12月19日7時50分我在樓上看電視，聽到我爸爸（即乙
    ○○）在樓下呼喊我的名字，我就跑下來，我就看到被告拿
    米酒、泡麵、肉醬正要離開，我有看到我爸爸把被告手上的
    米酒、泡麵、肉醬拿回來，被告又從我爸爸的手上直接拿回
    去，因為我們不敢與被告正面衝突，所以我就報警。我爸爸
    從小行動就不是很方便，要扶著物品才能走的穩，否則容易
    跌倒，沒有辦法跑。」之情節大致相符（見本院卷第53、55
    頁），且有乙○○歷次遭被告搶奪財物後記下損失財物內容
    之筆記資料1件在卷可稽，並有米酒空瓶1個扣案可資佐證。
    綜上所述，本件事證已臻明確，被告所辯無非卸責之詞，諉
    無足取，其犯行洵堪認定，應依法論科。
二、按搶奪罪之乘人不備或不及抗拒而掠取財物者，不以直接自
    被害人手中奪取為限，即以和平方法取得財物後，若該財物
    尚在被害人實力支配之下而公然持物逃跑，以排除其實力支
    配時，仍不失為乘人不備或不及抗拒而掠取財物，應成立搶
    奪罪（最高法院82年台上字第2445號判決意旨參照）。故核
    被告上開所為，均係犯刑法第325條第1項之搶奪罪。被告40
    次搶奪行為，時間緊接，方法相同，觸犯構成要件相同之罪
    名，顯係基於概括犯意反覆為之，應依連續犯之規定論以一
    罪，並依法加重其刑。另附表編號1至39所列之被告搶奪犯
    行雖未據公訴人於起訴書中論列，惟該部分犯行與前述起訴
    並經論罪之附表編號40所列之被告搶奪犯行，有連續犯之裁
    判上一罪關係，為起訴效力所及，本院自應併予審理，附此
    敘明。爰審酌被告之素行、智識程度；犯罪之動機、目的、
    手段、搶奪次數高達40次，惡性非輕、犯罪所得財物之價值
    ；犯後猶飾詞否認犯行，態度不佳及被害人所受損害等一切
    情狀，量處如主文所示之刑，以示警懲。
據上論斷，應依刑事訴訟法第299條第1項前段，刑法第56條、第
325條第1項，判決如主文。
本案經檢察官陳嘉瑜到庭執行職務。
中    華    民    國    95    年    3    月     22    日
                  臺灣宜蘭地方法院刑事第四庭
                      審判長法  官  林 惠 玲
                            法  官  郭 淑 珍
                            法  官  劉 家 祥
以上正本證明與原本無異。
如不服本判決應收受本判決後10日內向本院提出上訴書狀，其未
敘述上訴理由者，並得於提起上訴後10日內向本院補提理由書狀
(均須按他造當事人之人數附繕本)「切勿逕送上級法院」。
                            書記官  邱 淑 秋
中    華    民    國    95    年    3     月    23    日
附錄本案論罪科刑法條全文：
刑法第325條第1項
(普通搶奪罪)
意圖為自己或第三人不法之所有，而搶奪他人之動產者，處六月
以上五年以下有期徒刑。


司法院資訊處製作；財團法人民間司法改革基金會備份。
